【裁判字號】    99,聲判,62
【裁判日期】    990730
【裁判案由】    聲請交付審判
【裁判全文】
臺灣板橋地方法院刑事裁定              99年度聲判字第62號
聲  請  人
即  告訴人  群祺科技股份有限公司
代  表  人  丙○○
代  理  人  楊明廣律師
被      告  甲○○
            乙○○
上列聲請人即告訴人因被告等詐欺案件，不服臺灣高等法院檢察
署檢察長民國99年6 月15日99年度上聲議字第4512號駁回再議之
處分（原不起訴處分案號：臺灣板橋地方法院檢察署99年度偵緝
字第1424號、第1490號），聲請交付審判，本院裁定如下：
    主  文
聲請駁回。
    理  由
一、按「告訴人不服上級法院檢察署檢察長或檢察總長認再議為
    無理由而駁回之處分者，得於接受處分書後十日內委任律師
    提出理由狀，向該管第一審法院聲請交付審判」、「法院認
    為交付審判之聲請不合法或無理由者，應駁回之」，刑事訴
    訟法第258 條之1 第1 項、第258 條之3 第2 項前段分別定
    有明文。又法院於審查交付審判之聲請有無理由時，除認為
    告訴人所指摘不利被告之事證未經檢察機關詳為調查或斟酌
    ，或不起訴處分書所載理由違背經驗法則、論理法則或其他
    證據法則者外，不宜率予交付審判（法院辦理刑事訴訟案件
    應行注意事項第118 項參照）。至上開所謂告訴人所指摘不
    利被告之事證未經檢察機關詳為調查，係指告訴人所提出請
    求調查之證據，檢察官未予調查，且若經調查，即足以動搖
    原偵查檢察官事實之認定及處分之決定而言；倘調查結果，
    尚不足以動搖原事實之認定及處分之決定者，仍不能率予交
    付審判，自不待言。
二、本件聲請人即告訴人群祺科技股份有限公司於98年8 月31日
    以被告甲○○、乙○○涉犯詐欺取財罪嫌，向臺灣板橋地方
    法院檢察署檢察官提起告訴，嗣經該署檢察官於99年5 月24
    日以99年度偵緝字第1424號、第1490號為不起訴處分後，聲
    請人不服而聲請再議，亦經臺灣高等法院檢察署檢察長於99
    年6 月15日以99年度上聲議字第4512號認再議為無理由而駁
    回再議在案。
三、聲請交付審判意旨略以：告訴人公司與三通公司（該公司負
    責人為被告馬錦文，總經理為被告乙○○；該公司英文名稱
    為Tradenet Enterprise Inc.）確實有本件跨國交易，雙方
    並未當場面對面簽約，而係以電子郵件方式完成交易。故本
    件交易雖未面對面簽約，但已以電子郵件方式完成締約，並
    非無締約關係。被告主張三通公司交易對象為Full Light公
    司（中文名為富協興公司），但三通公司固然於92年間與富
    協興公司有交易，然富協興公司已在95年間解散，如何可能
    在97年12月起至98年3 月間再對外交易。實則富協興公司負
    責人陳永章係告訴人公司負責人丙○○的同學，二人係好友
    ，故三通公司雖把本件貨款匯至富協興公司銀行帳戶，陳永
    章收到錢之後還是會轉給告訴人公司，告訴人公司有收到錢
    ，基於誠信原則就承認有收到錢。況且在此期間內，告訴人
    公司一直以電子郵件通知三通公司應匯款到告訴人公司帳戶
    ，甚至在97年12月15日交易之始，即清楚告知告訴人公司之
    帳號；復觀之卷附若干電子郵件之收信、發信均係被告乙○○，副本通知對象則是告訴人公司之負責人丙○○，且被告
    乙○○發信對象（告證6-2 ）為告訴人公司職員石鈺苓（
    Sharmaine ）；另本件載貨證券（B/L ）之運送人均記載為
    告訴人公司，受貨人則為三通公司；而被告乙○○於98年5
    月7 日「第一次」通知告訴人公司貨品有瑕疵，以及爾後雙
    方為催款情事所進行之電子郵件往來，都在於告訴人公司與
    被告二人之間，顯見本件交易與富協興公司無關，而是存在
    於告訴人公司與三通公司。被告於97年12月19日第一次付款
    美金2 萬1135.36 元之外，爾後付款全部拖延，且爾後之付
    款，顯然係為「換取告訴人公司繼續出貨」之目的，才匯部
    分款項欺騙告訴人公司，讓告訴人公司誤信被告有繼續付款
    誠意，並繼續出貨。又被告雖辯稱貨物有瑕疵，始不付款云
    云。然告訴人公司自98年2 月18日即開始出貨，何以被告乙○○遲至98年5 月7 日才反映有所謂「產品遇熱問題」，且
    在此之前早有時間可立即發現，為何仍自98年2 月11日起連
    續三次訂貨，且何以被告乙○○既早在98年4 月20日即拍攝
    「產品過熱」之照片，為何不要求告訴人公司先修復瑕疵，
    再行出貨，竟反而要求告訴人公司在98年4 月25日至98年5
    月2 日之間出貨二次。可見被告對於早已發現之瑕疵，故意
    一直拖到告訴人公司全部出貨才提出，且事後不但未與告訴
    人公司聯絡，而是以電話方式去問一個告訴人公司早已離職
    之員工，然後再以該員工之說詞作為「貨品有瑕疵」之證據
    ，渠等面對貨物有瑕疵之處理方式顯然不合理。且被告甲○○曾承諾會給予告訴人公司還款計畫，但迄今均無下文，告
    訴人公司負責人丙○○還親自至中國找被告甲○○，被告甲○○仍一直以會提出還款計畫搪塞，此等反應亦顯不合理。
    告訴人公司於被告乙○○反應產品有過熱問題時，還親自帶
    領二位工程師至美國產品安裝地進行瞭解，才發現是因為客
    戶自行變更外觀設計，造成接合介面發生滲漏，又未做防水
    處理所導致，告訴人公司已經提出改善方案，嗣後被告對此
    亦未再提出任何抱怨與要求，竟仍一味以「有瑕疵」而掩飾
    渠等不願付款之不法意圖。從而，原檢察官不起訴處分及臺
    灣高等法院檢察署檢察長駁回再議處分書置未予調查，即逕
    認被告二人無詐欺取財犯意，認事用法難令人信服，爰聲請
    交付審判云云。
四、經查：
  (一)按刑法第339 條第1 項詐欺取財罪之成立，除行為人於客觀
    上須施以詐術之外，其主觀上尚須具有意圖為自己或第三人
    不法所有之詐欺取財犯意，始克當之。是倘難認行為人於行
    為之初即具有上開主觀上詐欺取財之不法意圖及犯意，雖嗣
    後縱有債務不履行之紛爭，至多亦僅能認係民事上之糾葛，
    而應依循民事救濟方式處理之，尚不得遽謂行為人所為該當
    詐欺取財之罪名，其理應屬灼然（相類旨趣，參照最高法院
    47年台上字第1448號判例意旨）。
  (二)本件「LED 模組」之買賣交易，縱認其買賣關係係存在於告
    訴人公司與被告二人所屬之三通公司之間，然被告二人究竟
    有無成立詐欺取財之犯行，仍應審究渠等主觀上有無詐欺取
    財之不法意圖及犯意。查依告訴人公司於偵查中具狀所為主
    張，三通公司應負擔之貨款（含應負擔之部分運費）為美金
    47萬3268.53 元，而該公司實際上已支付之金額為18萬8749
    .76 元，約占其應負擔貨款近四成之金額，然實際上按雙方
    之約定，三通公司應先行支付之訂金僅需貨款之百分之十五
    ，則顯見三通公司所支付之金額已遠超過訂金之金額，且已
    有相當之成數，故三通公司於付款之初是否即打算日後不再
    付款，而僅係藉此「換取告訴人公司繼續出貨」之目的，要
    非毫無疑問。況參以告訴人公司最後一次之出貨日期係98年
    5 月2 日，此有告訴人公司所提之出貨資料在卷可稽（參見
    他字卷第34頁），然觀諸卷附告訴人公司另所提之三通公司
    匯款紀錄（參見他字卷第83頁），三通公司於告訴人公司均
    已出貨結束後之同年6 月29日猶仍匯款美金1 萬506.24元至
    「FULL LIGHT」（即告訴人公司前述所稱之富協興公司），
    告訴人公司亦將此筆款項列為三通公司所支付之貨款，可知
    三通公司尚且於告訴人公司出貨結束後之翌月，仍有支付貨
    款之動作，惟倘若被告二人真有詐欺取財之不法意圖及犯意
    ，渠等大可不用支付此筆金額，益徵被告二人有無告訴人所
    稱先以支付部分貨款，以騙取告訴人公司嗣後之繼續出貨乙
    節，誠甚有疑義。是以被告二人與告訴人公司於各該訂貨之
    初，究否主觀上即具有故意不付款之不法意圖及犯意，容難
    遽以採認。
  (三)被告二人於偵查中均辯稱三通公司所交付之前揭貨品具有過
    熱、進水、系統不穩定、亮度不夠等瑕疵；而從告訴人公司
    負責人丙○○（george）與被告二人間來往之卷附電子郵件
    以觀，可知被告乙○○確於98年5 月7 日以電子郵件請丙○○親自或派人前往美國處理貨品問題；嗣後丙○○等人至美
    國實際處理結果，亦確有發現若干貨品過熱、進水之爭議問
    題（惟丙○○於電子郵件中主張此係客戶及三通公司未依原
    始設計出貨所致，而非告訴人公司所製造之貨品具有瑕疵；
    但被告甲○○於電子郵件中則仍聲稱該等貨品品質上具有問
    題），丙○○之後並與被告甲○○多次商談或以電子郵件往
    來處理，但最終結果係雙方對貨品有無瑕疵及嗣後究應如何
    處理之認知有所差異，導致處理破局，此觀諸卷附之相關電
    子郵件即明。準此而論，足認本件貨品之交易確存有貨品瑕
    疵之爭議，被告二人因而辯稱在貨品具有瑕疵之情況下，始
    拒絕支付餘款，自非向壁虛構，渠等主觀上更加難認於締約
    訂貨之初即具有詐欺取財之不法意圖及犯意。至告訴人公司
    固指陳：何以被告二人於98年2 月18日告訴人公司第一次陸
    續出貨起，未能即刻向告訴人公司反映此項問題，且迄至告
    訴人公司最後一次即98年5 月2 日出貨之後，始於98年5 月
    7 日以電子郵件反映云云，衡情此或有若干不合理之處，但
    參以被告甲○○於98年5 月29日致丙○○之電子郵件中提及
    ：因丙○○強調產品不會進水，故渠等於起先獨自解決問題
    之過程中，並未想到是過水問題，而皆從過熱問題之方向著
    手；且在此期間內，因渠等基於要客戶付款，始先行獨自維
    修產品，希望能收到貨款；但因被告乙○○仍無法取得客戶
    滿意，客戶仍未同意付款，渠始在無奈下，才通知告訴人公
    司處理等情（參見他字卷第96頁），亦有渠等在公司經營上
    之考量，要非必為無稽。是以縱有告訴人公司所指陳之上述
    不合理之處，但在無其他積極證據予以佐證補強之情況下，
    仍難單以有此不合理之情況，即率而認定被告二人於行為之
    初必有詐欺取財之不法意圖及犯意。
  (四)況證人即前告訴人公司員工張惟程於偵查中具結證稱：我從
    97年5 月至98年5 月在告訴人公司任職。告訴人公司與三通
    公司確有本件之貨品交易，告訴人公司出貨之後，被告確有
    反映貨品有過熱、滲水及LED 損壞之問題，雖然我有提出改
    善方式給被告，但還是無法完全改善，仍然有瑕疵。直到我
    離職之後，我仍然接到被告公司的電話，詢問我如何解決產
    品瑕疵問題。出貨前我已經看過這批貨物，也知道貨品有瑕
    疵，其中一項比較嚴重的是過熱的問題，過熱之後，產品會
    有當機的可能。我有上簽給告訴人公司，但公司單位主管告
    訴我產品可以放行等語（參見99年度偵緝字第1424號卷第65
    、66頁）。是依上開證人所述，可見告訴人公司販賣給三通
    公司之前揭貨品確有過熱等瑕疵問題，而於此過程中，被告
    亦曾尋求該證人之協助。是被告二人因貨品瑕疵問題始終無
    法解決，始拒絕支付其餘款項之辯詞，益屬有據，渠等主觀
    上是否確有詐欺取財之不法意圖及犯意，更徵有疑。
五、綜上所述，告訴人公司指訴被告二人詐欺取財，尚難認屬為
    真，自不得繩以被告二人此項罪名。此外，復查無其他積極
    證據足資證明被告二人確有告訴人公司所指之犯罪事實，臺
    灣板橋地方法院檢察署檢察官對此予以不起訴處分，臺灣高
    等法院檢察署檢察長則駁回告訴人公司之再議，經核其結論
    均無不當，自不得率爾交付審判。至本件如有被告二人（或
    三通公司）債務不履行之情事，亦應依循民事救濟方式處理
    ，自不待言。職是之故，告訴人公司猶執詞聲請交付審判，
    洵屬無據，應予駁回。
六、結論：應依刑事訴訟法第258 條之3 第2 項前段，裁定如主
    文。
中    華    民    國    99    年    7     月    30    日
                  刑事第二十一庭  審判長法  官  陳信旗
                                        法  官  許映鈞
                                        法  官  俞秀美
以上正本證明與原本無異。
本裁定不得抗告。
                                        書記官  陳金鳳
中    華    民    國    99    年    8     月    4     日

司法院資訊處製作；財團法人民間司法改革基金會備份。
